【裁判字號】    95,消,7
【裁判日期】    951214
【裁判案由】    損害賠償
【裁判全文】
臺灣臺北地方法院民事判決                 95年度消字第7號
原      告    戊○○
原      告    己○○
兼共同法定
代理人        丙○○
前列三人共
同訴訟代理人  張世興律師
被      告  凱悅健身美容股份有限公司
法定代理人  丁○○
訴訟代理人  姚念林律師
上列當事人間因損害賠償事件，本院於95年11月21日言詞辯論終
結，判決如下：
    主  文
原告之訴及其假執行之聲請均駁回。
訴訟費用由原告負擔。
    事實及理由
一、原告主張：被告係提供三溫暖服務之企業經營者，自應隨時
    注意其店內消費者之動態，提供符合專業水準可合理期待之
    安全性服務，然原告之被繼承人黃上等於民國（下同）93年
    3月26日下午1時許前往消費，竟發生黃上等死亡及手機遭人
    取走使用，被告直至93年3月28日下午2時48分（距黃上等前
    往消費長達2日）始通知救護車，台北市政府消防局救護車
    於下午2時53分到達，下午3時2分送抵台北市仁愛醫院時，
    黃上等已全身僵硬死亡。查提供服務之企業經營者，於提供
    商品流通進入市場，或提供服務時，應確保該商品或服務，
    符合當時科技或專業水準可合理期待之安全性；企業經營者
    違反前項規定，致生損害於消費者或第三人時，應負連帶賠
    償責任，消費者保護法第7條第1項、第3項定有明文；又因
    故意或過失，不法侵害他人之權利者，負損害賠償責任，民
    法第184條亦有明文。查黃上等並無心臟病、高血壓病史，
    被告辯稱黃上等係高血壓自然死亡、與被告營業管理無關聯
    云云，並不足採。再者，被告僅以形式上消費者消費時間有
    無超時作為控管標準，未盡其隨時注意在店內消費者動態之
    注意義務，且店內並無設置醫護人員，其服務人員亦未受過
    任何緊急救護訓練，未盡其提供消費者安全上之義務，更何
    況被告於93年3月28日通知救護車時，距黃上等前往消費已
    長達49小時又43分之久，被告實際營運管理，亦違反其公司
    內部規定，顯見被告提供公司三溫暖服務，其營運管理確實
    有重大缺失，無法確保該服務符合專業水準可合理期待之安
    全性；又被告所提供之三溫暖服務，對消費者有危險性，如
    能隨時注意消費者之動態，能提供醫護人員，其員工能有受
    過任何緊急救護訓練，即能在黃上等有任何異狀時即時提供
    協助或救護，而不致於讓黃上等竟致死亡始發現，故被告營
    運管理與黃上等死亡間有相當因果關係。原告訴請賠償之各
    項金額如下：(一)殯葬費：原告丙○○辦理黃上等之殯葬，支
    出費用合計新台幣（下同）192,000元。(二)扶養費：原告戊○○於黃上等死亡時距其20歲尚有4年10個月，原告己○○
    尚有6年6月，依台北市政府主計處統計年報所列93年平均市
    民每人每月消費支出為23,961元，則被告應賠償原告戊○○
    扶養費1,389,738元，賠償原告己○○扶養費1,868,958元。
    (三)精神慰撫金：黃上等死亡時尚值壯年，原告戊○○、己○○正值青少年成長期企需父親教養輔導，如今因本事件遽喪
    父親，備感痛苦，爰請求1,000,000元之精神慰撫金；又原
    告丙○○與黃上等鶼鰈情深，如今需一人扶養二女，誠屬蠟
    燭兩頭燒痛不欲生，爰請求2,000,000元之精神慰撫金等語
    。並聲明：(一)被告應給付原告戊○○2,389,738元，應給付
    原告己○○2,868,958元，應給付原告丙○○2,192,000元，
    及均自起訴狀繕本送達翌日起至清償日止，按年息百分之5
    計算之利息。(二)願供擔保請准宣告假執行。
二、被告則以：被告每年均通過安全消防檢查合格，並於營業場
    所內張貼逃生指示圖、自動警報逆止閥、逃難方向、排煙閘
    門、消防栓、吸煙區等標語，又定期對員工教導消防安全管
    理之課程，更於三溫暖之烤箱前張貼嚴禁高血壓、糖尿病患
    者進入，及凡患有心臟病、皮膚病者請勿入池之警示牌，被
    告顯然已符合消費者保護法第7條第1項、第2項規定。本案
    消費者黃上等於93年3月26日下午1時5非許進入被告營業場
    所，取得鑰匙（號碼305）後即應依規定將隨身物品置入該
    305之專用櫃內，該置物櫃旁張貼「貴重物品、行動電話等
    ，請交櫃檯保管如有遺失，概不負責」，通常消費者會自行
    進入浴池洗浴或進入蒸烤室蒸烤，再進入休息區可睡覺之躺
    椅上休息或看影片，一般消費者會在24小時後結帳，因黃上
    等逾期未結帳，始由員工乙○○找尋，直至28日下午2時許
    在休息區找到，以為黃上等在睡覺一直叫不醒，於2時48分
    打119電話，救護車於2時53分到達，送往仁愛醫院急救未果
    而死亡，經檢察官相驗及法醫解剖結果，認定黃上等罹患高
    血壓性心臟病及高血壓性腦出血而猝死，為自然死亡，被告
    提供之服務既符合專業水準可合理期待之安全性，則黃上等
    因自己高血壓、心臟病自然猝死結果，不過係偶然發生之事
    實，與被告之營業場所間並無相當因果關係，縱黃上等在此
    之前健保就醫紀錄並無高血壓心臟病之就診紀錄，與黃上等
    不會發生如鑑定結果之高血壓性心臟病及高血壓性腦出血而
    猝死之結果，二者間並非當然劃上等號，且案發時被告公司
    內部制度乃24小時餘時才會廣播找人，然為顧及隱私及客戶
    想休息放鬆之需求，在睡眠區及MTV區並不會聽到廣播，原
    告顯未了解此類男性消費之特殊習慣，指摘被告有重大過失
    ，被告爰予否認等語，資為抗辯。並聲明：(一)原告之訴駁回
    。(二)如受不利判決，願供擔保請准宣告免為假執行。
三、原告之被繼承人黃上等於94年3月26日下午1時5分2秒前往被
    告營業處所消費，被告於93年3月28日下午2時48分通知救護
    車，救護車於2時53分到達，下午3時2分送抵台北市立仁愛
    醫院時，黃上等已全身僵硬等情，有台北市政府消防局救護
    紀錄表、台北市立仁愛醫院急診病歷附卷可參，且為兩造所
    不爭執，自堪信為真實。原告主張黃上等死亡乃因被告設置
    管理缺失所致，被告則以前詞置辯，經查：
  (一)原告雖主張黃上等未有高血壓病史云云，然黃上等死亡後經
    法醫解剖，發現其腦幹喬腦處有一個血腫直徑四公分，壓迫
    小腦並破潰於第四腦室，左心室有肥大，肺臟水腫，解剖結
    果認黃上等罹患高血壓性心臟病及高血壓性腦出血，為腦幹
    出血自然死亡等情，有台灣台北地方法院檢察署相驗屍體證
    明書、鑑定報告可參，並經本院調取台灣台北地方法院檢察
    署93年度相字第192號卷核閱無誤，因此黃上等係因高血壓
    腦幹出血自然死亡、而非意外死亡等情應堪認定。
  (二)按提供服務之企業經營者，於提供服務時，應確保該服務符
    合當時科技或專業水準可合理期待之安全性；商品或服務具
    有危害消費者生命、身體、健康、財產之可能者，應於明顯
    處為警告標示及緊急處理危險之方法；企業經營者違反前二
    規定，致生損害於消費者或第三人時，應負連帶賠償責任，
    但企業經營者能證明其無過失者，法院得減輕其賠償責任，
    消費者保護法第7條定有明文；又所謂「符合當時科技或專
    業水準可合理期待之安全性」，依消費者保護法施行細則第
    5條規定，應就下列情事認定之：1、商品或服務之標示說明
    。2、商品或服務可期待之合理使用或接受。3、商品或服務
    流通進入市場或提供之時期。查消費者至三溫暖消費，可合
    理預期企業經營者提供之浴池、烤箱、休息設備具有舒適及
    安全性，而本件被告於81年9月2日經台北市政府核准設立登
    記經營三溫暖業務，90年至93年均經消防安全檢查通過，該
    營業場所內設置逃生指示圖、自動警報逆止閥、逃難方向、
    排煙閘門、消防栓、吸煙區等標語，並於三溫暖之烤箱前張
    貼嚴禁高血壓、糖尿病患者進入，及凡患有心臟病、皮膚病
    者請勿入池之警示牌，有營利事業登記證、檢查紀錄表、現
    場照片等附卷可參（見被證1至5），證人甲○○亦證稱：三
    溫暖水溫約40度等語（見本院95年6月20日言詞辯論筆錄）
    ，被告所提供之三溫暖水溫既未過高，烤箱前亦張貼警示牌
    ，且均通過消防安全檢查，應認被告所提供之設施，已符合
    該服務可合理期待之安全性。
  (三)又依被告公司內部規定，消費者進入消費後若逾時未結帳離
    場，被告公司員工會廣播請客人先到櫃檯結帳，而93年間3
    月間被告公司制度乃超過24小時始算逾時等情，有被告公司
    開會記錄可參（見被證12），黃上等雖進入被告營業處所後
    49小時又43分始遭發現送醫，然證人甲○○證稱：下午2點
    多因為黃上等進來時間已經超過了，所以乙○○去找他，發
    現時黃上等臉上有異狀，眼睛閉上沒有講話，於是其拿幫黃
    上等戴上氧氣罩，並且趕快叫救護車，當時黃上等是否有意
    識、有無呼吸其不清楚等語（見本院95年6月20日言詞辯論
    筆錄），證人乙○○於刑事案件偵查中亦證稱：「（問：他
    洗三溫暖待多久？）他一直洗到我發現好像休克情狀的時間
    是93年3月28日14時30左右」、「（問：為何你提示客戶鎖
    號班別報表上所列時間是93年3月28日15時12分27秒呢？）
    那是發現黃上等好像休克後，將他送仁愛醫院急救才列帳單
    之故」、「（問：為何你發現他休克時是穿公司浴袍，而經
    緊急送醫卻穿他的便服？因我怕驚嚇到其他客人，所以我就
    拿他掛在脖子上之本公司編號305之鑰匙到其置衣物櫃，去
    取其衣褲，並將他穿上才送醫之故）」、「（問：你為何第
    一次在本分局新生所製作筆錄所陳述之筆錄內容稱黃上等因
    身體不舒服先讓他休息，經四十五分鐘後發現他臉色發白及
    呼吸急促時，有拿氧氣罩讓他呼吸舒暢，直到救護車來呢？
    ）實因為一時驚慌，又怕嚇到在場之其他客人，才會作如此
    陳述，請諒解」（見原證9），足見黃上等遭被告公司員工
    發現時似已死亡，原告既未舉證證明黃上等死亡時間係在進
    入被告營業處所24小時左右、依被告公司內部規定可及時發
    現以便救護，則被告員工是否受過救護訓練、有無違反公司
    內部規定逾時尋找客人等，即與原告死亡之間無因果關係存
    在。又消費者至三溫暖消費主要目的在休息放鬆，參酌甲○○上開證詞足見黃上等死亡時與睡眠時之外觀無異，解剖報
    告亦鑑定黃上等並無任何外傷（見台灣台北地方法院檢察署
    93 年度相字第192號卷第123頁），黃上等死亡前既未有呼
    救之情形，即不能期待服務生逕自到休息區搖醒客人，打擾
    客人休息，是以原告主張被告員工未隨時注意店內動態、營
    運有缺失等語，並無理由。此外，乙○○於警訊中雖於第一
    、二次警訊筆錄謊稱事實情節，然此與黃上等之死亡亦無因
    果關係存在。
  (四)綜上，本件黃上等死亡乃因自身高血壓性腦幹出血自然猝死
    結果，而非被告所提供之服務具有危險性，被告所提供之服
    務既已符合當時科技或專業水準合理期待之安全性，原告亦
    未證明黃上等之死亡與被告所提供之服務間有相當因果關係
    ，其請求賠償，自屬無據。
四、從而，原告依消費者保護法第7條第1、3項及民法第184條之
    規定，請求被告分別給付原告戊○○2,389,738元、原告己○○2,868,958元、原告丙○○2,192,000元，及均自起訴狀
    繕本送達翌日起至清償日止，按年息百分之5計算之利息，
    均無理由，應予駁回；原告受敗訴判決，其假執行之聲請即
    失所依據，應併予駁回。
五、本件為判決之基礎已臻明確，兩造其餘之陳述及所提其他證
    據，經本院斟酌後，認為均於判決之結果無影響，亦與本案
    之爭點無涉，自無庸逐一論述，併此敘明。
六、據上論結，本件原告之訴為無理由，依民事訴訟法第78條、
    第85條規定，判決如主文。
中    華    民    國    95    年    12    月    14    日
                  民事第五庭    法  官  蔡如琪
以上正本係照原本作成
如對本判決上訴，須於判決送達後20日內向本院提出上訴狀
中    華    民    國    95    年    12    月    14    日
                                書記官  劉寶鈴


司法院資訊處製作；財團法人民間司法改革基金會備份。
